【裁判字號】    99,交易,582
【裁判日期】    990927
【裁判案由】    過失致死
【裁判全文】
臺灣臺中地方法院刑事判決             99年度交易字第582號
公  訴  人  臺灣臺中地方法院檢察署檢察官
被      告  乙○○
上列被告因過失致死案件，經檢察官提起公訴（九十九年度偵字
第一○六七○號），被告於準備程序中就被訴事實為有罪之陳述
，受命法官於聽取當事人之意見後，裁定改以簡式審判程序判決
如下：
    主    文
乙○○因過失致人於死，處有期徒刑陸月，如易科罰金，以新臺
幣壹仟元折算壹日。
    犯罪事實
一、乙○○於民國九十八年十二月二十八日上午七時三十分許，
    騎駛車牌號碼ＰＵ三－六一五號重型機車，沿臺中縣沙鹿鎮
    ○○街由東往西方向行駛，於同日上午七時四十分許，行經
    臺中縣沙鹿鎮○○街一○八號對面之鄉○○路口，本應注意
    車前狀況，俾隨時採取必要之安全措施，且依當時天候雨、
    為日間自然光線、路面濕潤無缺陷、無障礙物、視距良好等
    客觀情形，並無不能注意之特別情事，竟疏於注意來往行人
    ，貿然直行經過該路段；適有陳富貴亦違反在劃有分向限制
    線之路段行人不得穿越之規定，自該鄉○○路由北往南步行
    橫越德化街；乙○○發現時已煞避不及，而不慎以其重型機
    車車頭右側撞擊陳富貴，陳富貴受此撞擊倒地，並受有頭部
    外傷、顱內出血之傷害。後經現場鄰居報警而由醫護人員緊
    急將陳富貴送往光田綜合醫院急救。乙○○於肇事後，在未
    被有偵查犯罪職權之機關或公務員知悉肇事駕駛為何人前，
    留在現場主動向前來處理之員警自首而接受裁判，惟陳富貴
    仍因頭部外傷致顱內出血，於同日晚間八時三十分許不治死
    亡。
二、案經陳富貴之子甲○○訴由臺中縣警察局清水分局報請臺灣
    臺中地方法院檢察署檢察官相驗後偵查起訴。
    理  由
一、程序方面：
  (一)本案被告乙○○所犯係死刑、無期徒刑、最輕本刑為三年以
    上有期徒刑以外之罪，被告於行準備程序中就被訴事實為有
    罪之陳述，經法官告知簡式審判程序之旨，並聽取公訴人、
    被告之意見後，認為適宜進行簡式審判程序，而依刑事訴訟
    法第二百七十三條之一第一項規定，裁定改用簡式審判程序
    ，是本案之證據調查，依刑事訴訟法第二百七十三條之二、
    同法第一百五十九條第二項之規定，不適用傳聞法則有關限
    制證據能力之相關規定。
  (二)本案被告所為不利於己之供述，並無出於強暴、脅迫、利誘
    、詐欺、疲勞訊問、違法羈押或其他不正之方法，亦非違反
    法定障礙事由經過期間不得訊問或告知義務之規定而為，依
    刑事訴訟法第一百五十六條第一項、第一百五十八條之二規
    定，應認其有證據能力。
  (三)本案認定犯罪事實所憑之非供述證據，均無違反法定程序而
    取得之情形，依刑事訴訟法第一百五十八條之四反面規定，
    自有證據能力。
二、上揭犯罪事實，業據被告於警詢、偵查中及本院審理時均坦
    承不諱，並有道路交通事故現場圖、道路交通事故調查報告
    表(一)(二)、交通事故現場照片十二幀附卷可稽。又被害人陳富
    貴確係因本件道路交通事故，致其受有顱內出血之傷勢，而
    於九十八年十二月二十八日晚間八時三十分許當場死亡，亦
    經臺灣臺中地方法院檢察署檢察官督同法醫師相驗無訛，有
    相驗筆錄、臺灣臺中地方法院檢察署（九八）相字第二○一
    八號檢驗報告書、臺灣臺中地方法院檢察署相驗屍體證明書
    各一份等附卷可憑。被告本應注意車前狀況，俾隨時採取必
    要之安全措施，而依當時雖有下雨，但視距良好並不影響視
    線，亦有道路交通事故調查報告表(一)在卷可憑，是並無不能
    注意之情事，竟疏未注意及此，以致肇事，使被害人死亡，
    被告確有過失無疑，且與被害人之死亡具有相當因果關係。
    至於本案車禍發生時，被害人穿越劃有分向限制線道路等情
    ，業可從車禍現場刮地痕、血跡及目擊者陳宗鎮指述被害人
    倒臥位置，均在分向限制線附近加以認定，則被害人亦有未
    遵守道路交通安全規則第一百三十四條第二款之違規，當可
    認定，足見被害人就本件車禍之發生亦同有過失，惟此並不
    影響被告前揭過失犯行之成立，併予敘明。綜上，本案事證
    明確，被告犯行洵堪認定，應依法論科。
三、被告因違背道路交通駕駛重大注意義務，致被害人死亡，核
    其所為，係犯刑法第二百七十六條第一項過失致人於死罪。
    被告於肇事後，在未被有偵查犯罪職權之機關或公務員確知
    肇事駕駛為何人前，留在現場主動向前來處理之員警承認其
    為肇事駕駛而接受裁判，有臺中縣警察局道路交通事故肇事
    人自首情形紀錄表，與自首要件相符，依刑法第六十二條前
    段之規定減輕其刑。爰審酌被告原應注意車前狀況，俾隨時
    採取必要之安全措施，而依當時情形並無不能注意之情事，
    竟疏未注意及此，因此過失致被害人受傷不治死亡，惟被害
    人橫越馬路，侵害被告路權，過失重於被告，暨考量被告犯
    後坦承犯行，態度尚可，然尚未與被害人家屬達成和解等一
    切情狀，量處如主文所示之刑，及諭知易科罰金之折算標準
    ，以示懲儆。
據上論斷，應依刑事訴訟法第二百七十三條之一第一項、第二百
九十九條第一項前段，刑法第二百七十六條第一項、第四十一條
第一項前段、第六十二條前段，刑法施行法第一條之一第一項、
第二項，判決如主文。
中    華    民    國    99    年    9     月    27    日
                      交通法庭  法  官  黃裕仁
以上正本證明與原本無異。
如不服本判決應於收受判決後十日內向本院提出上訴書狀，並應
敘述具體理由；其未敘述上訴理由者，應於上訴期間屆滿後二十
日內向本院補提理由書（均須按他造當事人之人數附繕本，切勿
逕送上級法院）。
                                書記官  何惠文
中    華    民    國    99    年    9     月    27    日
附錄論罪科刑法條
刑法第二百七十六條第一項
因過失致人於死者，處二年以下有期徒刑、拘役或二千元以下罰
金。

司法院資訊處製作；財團法人民間司法改革基金會備份。
